臺灣新竹地方法院民事簡易判決  
110年度竹簡字第141號
原      告  金青德  
訴訟代理人  金孝明  
被      告  陳許美玉
上列當事人間遷讓房屋等事件，本院於民國110年4月27日辯論終
結，判決如下：
    主  文
被告應將門牌號碼新竹市○○路000巷00弄0號房屋全部騰空遷讓返
還原告。
被告應給付原告新臺幣壹拾玖萬捌仟元。
被告應自民國一０九年九月一日起至遷讓返還第一項房屋之日止
，按月給付原告新臺幣壹萬壹仟元。
訴訟費用由被告負擔。
本判決得假執行。
    事實及理由
一、原告主張：被告於民國105年9月1日向原告承租門牌號碼新
    竹市○○路000巷00弄0號房屋，約定租賃期間自105年9月1日
    起至107年8月31日止，每月租金為新臺幣（下同）11,000元
    ，押租金22,000元。嗣租期屆滿，再先後於107年9月1日、1
    08年9月1日以相同條件續約1年，即租期應於109年8月31日
    屆滿。惟被告僅給付至107年12月31日止之租金，扣除押租
    金22,000元，迄租期屆滿已積欠租金共198,000元未給付，
    且租期屆滿，原告不同意再續租，然被告並未遷讓返還系爭
    租賃物。據此，兩造間租賃契約租賃期間已屆滿，被告自應
    將系爭房屋遷讓騰空返還原告，並應給付原告已到期之租金
    198,000元。又被告無權占有系爭房屋，致原告受有損害，
    原告亦得依民法第179條不當得利規定，請求被告返還相當
    於租金之不當得利，故被告另應自109年9月1日起至遷讓返
    還系爭房屋之日止，按月給付原告11,000元。為此，爰依租
    賃契約、不當得利之法律關係提起本訴，並聲明如主文第1
    、2、3項所示。
二、被告則以：伊因車禍骨折無法工作，所以無法給付租金，也
    沒地方住，無法搬遷等語資為抗辯。並聲明：原告之訴駁回
    。
三、本院判斷之理由：
（一）原告主張之事實，業據提出房屋租賃契約書、新竹武昌街
      郵局000809號存證信函、新竹市稅務局109年房屋稅繳款
      書等影本為證，復為被告所不爭執，自堪信原告之主張為
      真實。
（二）按承租人應依約定日期，支付租金。租賃定有期限者，其
      租賃關係，於期限屆滿時消滅。承租人於租賃關係終止後
      ，應返還租賃物。民法第439條前段、第450條第1項、第4
      55條前段分別定有明文。據此，兩造間租賃關係既已於期
      限屆滿而消滅，承租人即被告於租賃關係終止後，自應將
      租賃物即系爭房屋全部返還與出租人即原告，並應給付積
      欠之租金198,000元。
（三）第按，無法律上之原因而受利益，致他人受損害者，應返
      還其利益。民法第179條定有明文。又按無法律上原因占
      有他人之房屋，可能獲得相當於租金之利益，並致房屋所
      有權人受有同額之損害，此為社會通常之觀念，房屋所有
      權人自得依不當得利之法則，請求占有人返還相當於租金
      之利益（最高法院61年台上字第1695號判例意旨可資參照
      ）。查兩造間系爭房屋之租賃契約已於109年8月31日租期
      屆滿而消滅，故被告自109年9月1日起即無占有使用系爭
      房屋之正當權源，核即屬無法律上之原因占有系爭房屋，
      而受有相當於按月租金11,000元之利益，並致原告受有同
      額之損害，則原告依不當得利之法律關係，請求被告返還
      相當於按月租金11,000元之利益，亦於法有據，應予准許
      。
（四）從而，原告基於租賃契約、不當得利之法律關係請求被告
      將系爭房屋全部騰空遷讓返還原告，並請求被告給付積欠
      之租金198,000元，及自109年9月1日起至遷讓返還系爭房
      屋之日止按月給付原告11,000元，均屬有據，為有理由，
      應予准許。
四、假執行宣告：本件係依民事訴訟法第427條第1項適用簡易訴
    訟程序所為被告敗訴之判決，應依職權宣告假執行。
五、訴訟費用負擔之依據：民事訴訟法第78條。
中　　華　　民　　國　 110　　年　　5 　　月　　11　　日
                  新竹簡易庭    法  官  汪銘欽     
以上正本係照原本作成。
如對本判決上訴，須於判決送達後20日內向本院提出上訴狀。
如委任律師提起上訴者，應一併繳納上訴審裁判費。
中　　華　　民　　國　 110　　年　　5 　　月　　11　　日
                                書記官　周育瑜